【裁判字號】    97,交聲更二,1
【裁判日期】    971031
【裁判案由】    交管條例聲異
【裁判全文】
臺灣板橋地方法院交通事件裁定       97年度交聲更二字第1號
異  議  人
即受處分人  甲○○
上列異議人因違反道路交通管理處罰條例案件，對於交通部公路
總局臺北區監理所於民國九十五年十一月二十七日以北監自裁字
裁四○－Ｚ00000000號違反道路交通管理事件裁決書所
為之處分聲明異議，本院裁定如下：
    主  文
原處分撤銷。
甲○○汽車駕駛人，汽車行駛於高速公路，不遵使用限制、禁止
、行車管制及管理事項之管制規則而有行車速度超過規定之最高
速限，處罰鍰新臺幣陸仟元，並記違規點數壹點。
    理  由
一、按行政罰法業於民國九十四年二月五日制定公布，並自九十
    五年二月五日起施行，該法第五條規定：「行為後法律或自
    治條例有變更者，適用行政機關最初裁處時之法律或自治條
    例。但裁處前之法律或自治條例有利於受處罰者，適用最有
    利於受處罰者之規定。」。又道路交通管理處罰條例所定罰
    鍰、記點之裁罰，係屬行政罰法中所稱行政罰之性質，是有
    上開行政罰法第五條規定之適用。次按道路交通管理處罰條
    例於九十四年十二月二十八日修正公布，其中第三十三條及
    第六十三規定亦經修正，屬法律之變更，並自九十五年七月
    一日起施行。經比較修正前後道路交通管理處罰條例第三十
    三條及第六十三條規定，異議人車輛違規當時之規定並未較
    有利於異議人，揆諸前揭說明，應適用九十五年十一月二十
    七日裁處時即修正後之道路交通管理處罰條例第三十三條及
    第六十三條規定。再按汽車行駛高速公路應依速限標誌指示
    ；又汽車行駛於高速公路，不遵使用限制、禁止、行車管制
    及管理事項之管制規則而有行車速度超過規定之最高速限者
    ，處汽車駕駛人新臺幣（下同）三千元以上六千元以下罰鍰
    ，高速公路交通管制規則第五條第一項前段及現行道路交通
    管理處罰條例第三十三條第一項第一款分別定有明文。而汽
    車駕駛人駕駛汽車違反道路交通管理處罰條例第三十三條第
    一項規定者，除應依該條所規定之罰鍰處罰外，應並予記違
    規點數一點，現行道路交通管理處罰條例第六十三條第一項
    第一款亦定有明文。末按行政罰法第二十七條規定：「（第
    一項）行政罰之裁處權，因三年期間之經過而消滅。（第二
    項）前項期間，自違反行政法上義務之行為終了時起算。但
    行為之結果發生在後者，自該結果發生時起算。」，第四十
    五條規定：「（第一項）本法施行前違反行政法上義務之行
    為應受處罰而未經裁處，於本法施行後裁處者，除第十五條
    、第十六條、第十八條第二項、第二十條及第二十二條規定
    外，均適用之。（第二項）前項行政罰之裁處權時效，自本
    法施行之日起算。」，準此，本件原處分機關裁處權時效期
    間，應自九十五年二月五日起算三年，則本件異議人於九十
    二年六月二十七日違反上開道路交通管理處罰條例規定而應
    受處罰，其於九十五年二月五日行政罰法生效施行前均未經
    裁處，迄至九十五年十一月二十七日始經原處分機關裁決，
    從而，依行政罰法第四十五條第二項規定，本件原處分機關
    所為之裁決，尚未逾三年之法定裁處時效期間，合先敘明。
二、本件異議人即受處分人甲○○於九十二年六月二十七日凌晨
    零時四十分許，駕駛車牌號碼為AF－二一二六號自用小客車
    ，行駛於國道一號高速公路北向車道一九六公里處，該路段
    速限為時速一百公里，竟以時速一百十五公里之速度超速行
    駛（超速十五公里），經內政部警政署國道公路警察局第三
    警察隊執勤警員發現上情當場予以攔停製單舉發，異議人未
    於九十二年七月十二日應到案日期前前往指定處所聽候裁決
    或繳納罰鍰結案或陳述意見，原處分機關乃依現行道路交通
    管理處罰條例第三十三條第一項（裁決書漏載第一款）、違
    反道路交通管理事件統一裁罰基準表之規定，於九十五年十
    一月二十七日裁處異議人罰鍰四千五百元，且依同條例第六
    十三條第一項（裁決書漏載第一款）之規定，並記違規點數
    一點。
三、訊據異議人即受處分人甲○○矢口否認有何違反道路交通管
    理處罰條例之行為，於聲明異議狀及本院訊問中辯稱：本件
    車號AF－二一二六號車輛非伊所有，亦無何租車紀錄，舉發
    單上甲○○簽名字跡非伊所簽，伊不認識丙○○及乙○○二
    人，也沒有借用過上開車輛使用云云。查，經本院分別傳訊
    證人乙○○、丙○○兄弟二人，證人丙○○固於本院訊問時
    到庭結證稱上述違規時點車子非屬於伊所有，該車是於九十
    三或九十四年間過戶到伊名下，為伊使用迄今，伊車子前手
    是伊哥哥乙○○，於過戶前該車為伊兄弟二人相互開，該車
    沒有失竊過，伊不認識甲○○，也不曾交付該車予甲○○使
    用過等語（見卷附本院九十七年八月二十五日訊問筆錄），
    核與異議人所述大致相符，惟證人乙○○則於本院訊問時到
    庭結證稱：「（問：九十二年間是否有AF－二一二六車號自
    小客車？）有的，車子是白色的，這輛車子我有借給甲○○
    使用過，我跟甲○○是朋友關係，之前我開檳榔攤他有向我
    借車我就會借給他，而且他有段時間住在我那裡，他跟借車
    那時候應該就是住在我那裡的時候。」、「當時車子不是我
    駕駛的，罰單上面的『甲○○』三個字不是我簽的，提示的
    違規時間我是否有把車子借給甲○○我不太記得了，但是那
    段時間我應該有可能會把車子借給甲○○。」、「我是從九
    十年開店到九十三年間，甲○○是在我開店之後一年我才認
    識他的，他跟我同住的時間應該從九十一年底開始到九十二
    年六月間，這段時間他有常常跟我借車。」、「（問：本件
    違規行為確實不是你所駕駛的？）是的，罰單上面的『甲○○』三個字也不是我寫的。」等語明確（見卷附本院九十七
    年十月二十二日訊問筆錄），證人乙○○不僅為異議人之友
    人，於本件交通違規發生時間更與異議人同住，於同住期間
    內亦常應異議人要求將上開車輛借與異議人使用，衡之證人
    與異議人間無何身分利害業務及仇怨關係，當無構詞誣陷異
    議人之理，所證亦合情理，異議人所辯已堪置疑，又本件系
    爭車輛先後所有人確為證人乙○○、丙○○兄弟，有汽車車
    主歷史查詢、車號查詢汽車車籍各一紙在卷可稽，時序同與
    證人所證相合，復觀諸本院分請證人當庭書寫之「甲○○」
    簽名字跡，自肉眼上觀察，其等橫豎、勾勒、撇捺等筆跡特
    徵，均與違規當時行為人所親自簽寫之「甲○○」字樣迥異
    ，有證人各擬寫「甲○○」姓名十遍之筆跡二紙在卷可參，
    然細究異議人歷次所提異議狀上（部分書狀抬頭雖載申訴書
    名稱，然均為原處分機關裁決後始行提出，性質上均屬聲明
    異議，附此敘明）及於本院訊問後所親簽姓名筆跡態樣，於
    書寫特徵上橫豎、勾勒、撇捺、字體間之距離等狀則相當違
    規當時行為人親簽字跡，綜上，異議人所辯，不足採信，本
    件事證明確，異議人違規行為堪予認定，應依法論處。
四、從而，原處分機關審酌違規相關情節，依首揭規定，裁處異
    議人罰鍰並記違規點數一點，固非無見，然本件違規時間係
    九十二年六月二十七日，為違規日九十一年九月一日以後之
    案件，依違反道路交通管理事件統一裁罰基準表規定，異議
    人上揭超速行駛高速公路之違規行為，應處六千元罰鍰。則
    原處分機關所為四千五百罰鍰之裁決顯與上開基準表有所不
    符，自難認為允當。異議人之異議雖無理由，然上開裁決既
    有違誤之處，自應由本院將原處分撤銷，另行依法裁處如主
    文第二項所示，以期適法。
五、至於異議人聲明異議狀中另就單號 ABZ一三四八○二號違規
    單聲明異議部份，已經舉發機關函情監理單位予以免罰而未
    經開立裁決書，有卷附臺北市政府警察局士林分局九十六年
    一月二十三日北市警士分交字第○九六三○一五七六○○號
    書函及聲明異議案件移送書各一紙可考，該部份亦經異議人
    表示撤回，有本院電話記錄查詢表一紙可參，是該部分非本
    件聲明異議範圍，非本院可得審究，併予敘明。
據上論斷，應依道路交通案件處理辦法第二十條前段，裁定如主
文。
中    華    民    國    97    年    10    月    31    日
                  臺灣板橋地方法院交通法庭
                           法  官  王綽光
以上正本證明與原本無異
如不服本裁定應於送達後5日內向本院提出抗告狀
                           書記官   許清秋
中    華    民    國    97    年    11    月    3     日


司法院資訊處製作；財團法人民間司法改革基金會備份。
